【裁判字號】    95,交訴,2
【裁判日期】    950414
【裁判案由】    肇事遺棄罪
【裁判全文】
臺灣桃園地方法院刑事判決               95年度交訴字第2號
公  訴  人  臺灣桃園地方法院檢察署檢察官
被      告  甲○○
上列被告因肇事遺棄案件，經檢察官提起公訴（94年度調偵字第
515 號），被告於本院準備程序中，就被訴事實為有罪之陳述，
經本院告知簡式審判程序意旨，並聽取公訴人及被告之意見後，
本院合議庭裁定由受命法官獨任依簡式審判程序審理，並判決如
下：
    主  文
甲○○駕駛動力交通工具肇事，致人傷而逃逸，累犯，處有期徒
刑柒月。
    事  實
一、甲○○前於民國89年間，因竊盜案件，經本院以89年度易字
    第1982號判決處有期徒刑10月，緩刑4 年確定，嗣於90年間
    ，因緩刑期內另犯竊盜罪，經臺灣板橋地方法院以90年度易
    字第2832號判決處有期徒刑4 月確定，並撤銷緩刑，於民國
    92年3 月31日縮短刑期執行完畢；又於92年間，因違反替代
    役實施條例案件，經金門地方法院92年度連簡字第28號判決
    處有期徒刑3 月，如易科罰金以300 元折算1 日確定；又於
    93年間，因竊盜案件，經本院以93年度桃簡字第180 號判決
    處有期徒刑5 月，如易科罰金以300 元折算1 日確定後，上
    開2 罪經定執行刑為有期徒刑6 月，於93年9 月14日執行完
    畢（構成累犯）。詎仍不知悔改，於94年1 月2 日晚間，騎
    乘車牌號碼GPS-946 號重型機車，沿桃園縣中壢市○○路由
    中壢往大溪方向行駛，嗣於同日21時40分許，經過龍岡路與
    游泳路交岔路口10公尺處時，適有趙水根騎乘車號GT2-717
    號重型機車沿龍岡路由大溪往中壢方向逆向行駛，甲○○所
    騎乘之重型機車車頭撞擊趙水根所騎乘重型機車右前車頭，
    致趙水根人車倒地而受有腦挫傷併顱內出血、頭部外傷併顱
    骨骨折之傷害，經送醫急救後仍不治死亡（甲○○所涉過失
    致死部分業經檢察官為不起訴處分）。甲○○肇事後短暫停
    留，明知趙水根受有傷害，卻駕車逃離現場，經警方依現場
    遺留車號GPS-946 號重型機車之車前擋風板碎片，循線查悉
    上情。
二、案經桃園縣政府警察局中壢分局報告臺灣桃園地方法院檢察
    署檢察官偵查起訴。
    理  由
一、本件被告甲○○所犯係死刑、無期徒刑或最輕本刑為3 年以
    上有期徒刑以外之罪，亦非台灣高等法院管轄第1 審之案件
    ，其於準備程序中就被訴事實為有罪之陳述，經本院告知簡
    式審判程序之旨，並聽取當事人意見後，經本院合議庭依刑
    事訴訟法第273 條之1 第1 項規定裁定由受命法官獨任進行
    簡式審判程序，合先敘明。
二、上揭犯罪事實，業據被告甲○○於本院審理時坦承不諱，且
    有臺灣桃園地方法院檢察署相驗屍體證明書、行政院衛生署
    桃園醫院開立之趙水根診斷證明書、道路交通事故現場圖、
    道路交通事故調查報告表各1 份、現場照片4 張、現場遺留
    之車前擋風板碎片照片4 張、車損照片2 張在卷可稽，堪信
    被告前開自白核與事實相符。另按刑法第185 條之4 之肇事
    逃逸罪，以駕駛動力交通工具肇事，有致人死傷而逃逸之事
    實，為其構成要件，不以行為人明知被害人有死傷情形為必
    要，肇事者是否有遺棄之故意，其離去之原因為何，均非所
    問，刑法第185 條之4 之立法意旨，係為維護交通安全，加
    強救護，減少被害人之死傷，促使駕駛人於肇事後，能對被
    害人即時救護，概以道路交通事故之發生，常非於己之鄰親
    家里，時有告救不能情事，乃科以肇事者須採取救護或其他
    必要措施，以防因就醫延誤致生無謂傷亡，此亦為道路交通
    管理處罰條例第62條第1 項所明定汽車駕駛人之法定義務，
    且刑法第185 條之4 具有遺棄罪之性質，乃參照刑法第294
    條第1 項之刑度增設，第185 條之4 之救護義務不以汽車駕
    駛人因故意或過失肇事致人傷亡為必要，只要其為該交通事
    故之現場當事人，則對事故現場之傷亡人員皆有救護之義務
    ，此即為本條與刑法第294 條第1 項之區別所在。因此，本
    條所欲規範者乃當事人致交通事故發生（不論其有無故意或
    過失）致人受傷於不顧而逃逸行為，即成立本罪。經查，本
    件車禍發生之撞擊點乃被告騎乘之機車車頭及被害人趙水根
    騎乘機車之右前車頭，且被告於撞擊被害人趙水根後，即知
    其人車倒地且未坐起，被告曾短暫停車逗留等情，均為被告
    於本院審理中所自承（詳本院95年4 月7 日簡式審判筆錄第
    3 頁），足見被告就其騎乘之機車撞擊被害人趙水根騎乘之
    機車而肇事乙節，應知之甚詳，然被告明知發生車禍，當可
    得確定會有人員受傷乃至死亡，竟未協助救護送醫、報警，
    雖曾短暫停留，但並未施予救助，僅在旁觀望後即逕行離去
    ，被告肇事逃逸之犯行至為明確。綜上，本案事證明確，應
    依法論科。
三、核被告所為，係犯刑法第185 條之4 之駕車肇事逃逸罪。而
    被告前於89年間，因竊盜案件，經本院以89年度易字第1982
    號判決處有期徒刑10月，緩刑4 年確定，嗣於90年間，因緩
    刑期內另犯竊盜罪，經臺灣板橋地方法院以90年度易字第28
    32號判決處有期徒刑4 月確定，並撤銷緩刑，於民國92年3
    月31日縮短刑期執行完畢；又於92年間，因違反替代役實施
    條例案件，經金門地方法院92年度連簡字第28號判決處有期
    徒刑3 月，如易科罰金以300 元折算1 日確定；又於93年間
    ，因竊盜案件，經本院以93年度桃簡字第180 號判決處有期
    徒刑5 月，如易科罰金以300 元折算1 日確定後，上開2 罪
    經定執行刑為有期徒刑6 月，於93年9 月14日執行完畢，有
    臺灣高等法院被告全國前案紀錄表1 份在卷足憑，被告於前
    開有期徒刑執行完畢後5 年內，再犯本件有期徒刑以上之罪
    ，為累犯，應依刑法第47條規定，加重其刑。爰審酌被告之
    素行，於肇事後不思下車救助被害人反離去，犯後坦承犯行
    ，態度尚佳等一切情狀，酌情量處如主文所示之刑，以示懲
    儆。
四、據上論斷，應依刑事訴訟法第273 條之1 第1 項、第299 條
    第1 項前段，刑法第185 條之4 、第47條，判決如主文。
本案經檢察官柯怡如到庭執行職務。
中    華    民    國    95    年    4     月    14    日
                  臺灣桃園地方法院刑事第五庭
                          法  官  張明儀
以上正本證明與原本無異。
如不服本判決，應於判決送達後10日內向本院提出上訴狀（應附
繕本），上訴於臺灣高等法院。
                          書記官  吳瓊英
中    華    民    國    95    年    4     月    17    日
本案論罪科刑法條：
中華民國刑法第185條之4
駕駛動力交通工具肇事，致人死傷而逃逸者，處六月以上五年以
下有期徒刑。


司法院資訊處製作；財團法人民間司法改革基金會備份。
